臺灣高等法院交通事件裁定　　　　　　 94年度交抗字第701號
抗　告　人
即受處分人　甲○○
上列抗告人因違反道路交通管理處罰條例案件，不服臺灣臺北地
方法院，中華民國94年8月31日所為裁定（94年度交聲字第709號
），提起抗告，本院裁定如下：
    主  文
原裁定關於駁回「任意跨越兩條車道行駛，處罰鍰新臺幣陸佰元
並記違規點數壹點」異議部分及該部分之原處分（即北市裁二字
第裁22-AEB208370號裁決），均撤銷。
甲○○被舉發汽車駕駛人任意跨越兩條車道行駛違規部分，不罰
。
其餘抗告駁回。
    理  由
一、原處分意旨略以：抗告人即受處分人甲○○於民國94年5 月
    20日16時45分許，駕駛車號NY5-895 號重型機車，在臺北市
    ○○街，因闖紅燈右轉、跨越雙黃線行駛、不服取締加速逃
    逸，經警逕行舉發「駕車行經有燈光號誌管制之交岔路口闖
    紅燈」、「任意跨越兩條車道行駛」、「違反處罰條例之行
    為，拒絕停車接受稽查而逃逸」等三項違規行為，經受處分
    人提出申訴，原處分機關函查結果，仍認受處分人騎乘機車
    有前開違規事實，各依道路交通管理處罰條例第53條、第45
    條第12款、第60條第1項第1款、第3 款之規定，分別裁處罰
    鍰新臺幣（下同）1800元、記違規點數3點(駕車行經有燈光
    號誌管制之交岔路口闖紅燈部分：北市裁二字第裁22-AEB20
    8369號裁決），600元、記違規點數1點（任意跨越兩條車道
    行駛部分：北市裁二字第裁22-AEB208370號裁決），3000元
    、記違規點數1點(違反處罰條例之行為，拒絕停車接受稽查
    而逃逸部分：北市裁二字第裁22-AEB208371號裁決）等語。
二、原裁定意旨略以：本件受處分人雖否認有何違反交通管理處
    罰條例之行為，辯稱：無違規時間、地點之記憶，且未收到
    任何交通違規之證據，同一時間地點被開三張罰單，是否違
    反連續舉發之規定云云。經查：受處分人在前開時、地闖紅
    燈且跨越雙黃線行駛且不服取締加速逃逸之違規事實，分別
    有臺北市政府警察局北市警交大字第AEB208369號、第AEB20
    8370號及第AEB208371 號舉發違反道路交通管理事件通知單
    影本3 紙附卷可稽，而受處分人於舉發通知單上所載應到案
    日期前向原處分機關提出申訴，經原處分機關函請舉發單位
    調查結果認定受處分人違規屬實，亦有臺北市政府警察局松
    山分局94年6月20日北市警松分交字第09433011300號函影本
    1紙在卷足證，另參諸本件舉發員警黃升揮於本院94年8月12
    日調查時到庭結證稱：「當天是執行下午3點到6點的勤務，
    我是執行巡邏勤務，四點半到五點在林森北路農安街口（原
    審誤載為龍安街口)執行勤務，有一部機車NY5-895，他從農
    安街口（原審誤載為龍安街口）的方向由西往東的方向再往
    南右轉林森北路，我看到就把他攔下來，他已經轉彎了，我
    在林森北路把他攔下，但我根本沒有攔成，因為他掉頭往北
    ，當天下午天色並不昏暗，異議人的車子很新，我們有看到
    車牌號碼，我們就直接記下車牌號碼」等語，復有訊問筆錄
    1 份在卷可按，據此，已足使本院得有原處分機關所認定受
    處分人上揭違規行為屬實之確信。況查交通警察掣單舉發違
    反道路交通管理處罰條例所列之違規事實，本質上為行政處
    分，係公務員基於職務上之權力，依法就特定之具體事件所
    為之具公法上效果之單方面行政行為，基於公務員為公法上
    行為具有公信力之原則，該行政行為當可被推定為真正，其
    據以依法處分之事實認定亦為正確無誤。又本件受處分人所
    違犯者為「闖紅燈」、「跨越雙黃線行駛」及「逃避取締」
    三項違規，該三項違規事實所該當之構成要件不同，並無受
    處分人所稱不得連續舉發之問題，併予敘明。從而，本件受
    處分人既無法提出任何證據得以證明員警舉發有何違法，其
    上揭所辯，尚難採信，本件事證已臻明確，受處分人之上開
    違規行為堪以認定等語。
三、抗告意旨略以：如何經原處分機關函請舉發單位調查結果認
    定受處分人違規屬實？受處分人對此事無記憶，何來真正事
    實根據？當員警對受處分人開出違規舉發罰單時，應提供有
    力的證據讓受處分人心服口服，而不是要受處分人提供沒有
    違規的證據，只憑一位員警的視力即判定受處分人違規並開
    3 張罰單，受處分人機車之新舊、顏色從行照上即可看清楚
    ，且如果員警抄錯車牌號碼，則受處分人是否就須受此處罰
    ？是否因為受處分人曾經有過交通違規行為，就足以證明受
    處分人這次違規屬實，還是如果這樣就判受處分人違規屬實
    ，那法律之前，人人平等的意義何在？受處分人是否受法院
    平等看待？舉發員警在法庭上說不當場攔下取締是為了節省
    效率原則，之後又出庭作證，是否浪費員警警力及社會大眾
    資源云云。
四、經查:
    (一)抗告人駕車行經有燈光號誌管制之交岔路口闖紅燈以及違
      反處罰條例之行為拒絕停車接受檢查而逃逸之部分：
      (1)按汽車駕駛人，行經有燈光號誌管制之交岔路口闖紅燈
        者，處1800元以上5400元以下罰鍰；汽車駕駛人，駕駛
        汽車有違反本條例之行為，經交通勤務警察或依法令執
        行交通稽查任務人員制止時，不聽制止或拒絕停車接受
        稽查而逃逸者，除按各該條規定處罰外，處3000元以上
        6000元以下罰鍰，道路交通管理處罰條例第53條、第60
        條第1 項定有明文。又汽車駕駛人駕駛汽車有違反道路
        交通管理處罰條例第53條、第60條第1 項規定者，除依
        原條款處罰鍰外，並予各記違規點數3點及1點，道路交
        通管理處罰條例第63 條第1項第3款、第1款亦規定甚明
        。次按汽車駕駛人之行為有闖紅燈或不服指揮稽查而逃
        逸之情形之一，當場不能或不宜攔截製單舉發者，得對
        汽車所有人逕行舉發處罰，道路交通管理處罰條例第 7
        條之2第1項第1款、第4款亦有明文規定。而關於車輛駕
        駛人之處罰，如應歸責於車輛所有人者，處罰車輛所有
        人，道路交通管理處罰條例第85條第3 項復有明文規定
        。又逕行舉發違反道路交通管理事件，汽車所有人應依
        通知單之應到案日期前到案，並告知違規駕駛人姓名、
        編號及住址，逾應到案日期，處罰機關應依道路交通管
        理處罰條例第85條第3 項規定處罰該汽車所有人，違反
        道路交通管理事件統一裁罰基準及處理細則第24條亦設
        有規定。再道路交通管理處罰條例所規定之汽車，係指
        在道路上不依軌道或電力架線而以原動機行駛之車輛，
        包括機器腳踏車在內，為依據道路交通管理處罰條例第
        92條規定授權制定之道路交通安全規則第2 條第1項第1
        款所明定。
      (2)本件抗告人即受處分人甲○○所有之車號NY5-895 號重
        型機車，於94年5月20日16 時45分許，經人駕駛行經農
        安街、林森北路路口，違規闖紅燈右轉且不服取締加速
        逃逸而遭警逕行舉發之事實，有臺北市政府警察局北市
        警交大字第AEB208369號及第AEB208371號舉發違反道路
        交通管理事件通知單影本2 份附卷可稽。嗣經抗告人向
        原處分機關提出申訴，經原處分機關函請舉發單位調查
        結果，認定抗告人於舉發時、地確有於紅燈號誌亮起後
        違規右轉，經員警攔停不停，加速駛離之違規行為屬實
        ，亦有臺北市政府警察局中山分局94年6月20 日北市警
        中分交字（原裁定誤載為北市警松分交字）第00000000
        000 號書函附卷可參。並業據證人即本件舉發員警黃升
        揮於原審調查時到庭具結證稱：「當天是執行下午3 點
        到6點的勤務，我是執行巡邏勤務，4點半到5 點半在林
        森北路農安街（原審筆錄誤載為龍安街）路口執行勤務
        ，有1部機車NY5-895，他從農安街（原審筆錄誤載為龍
        安街）的方向由西往東的方向再往南右轉林森北路，我
        看到就把他攔下來，他已經轉彎了，我在林森北路把他
        攔下，但我根本沒有攔成，因為他掉頭往北，當天下午
        天色並不昏暗，被告的車子很新，我們有看到車牌號碼
        ，我們就直接記下車牌號碼。我是在路口看到，不是在
        車上。本件我們是當場親眼所見，不及拍照，而且被告
        不服取締逃逸，不可能會有被告簽收的紅單」等語（見
        原審卷第20頁背面）。證人黃升揮之證言已足使法院得
        有抗告人所有之機車確有上揭違規行為之心證。況證人
        黃升揮與抗告人並不相識，當無自陷負偽證罪責之危險
        而仍故意構陷抗告人之理，且證人黃升揮於原審已詳細
        說明其當時見到騎乘機車之人如何不服取締逃逸而記下
        車號之情形，其所為證言顯係其基於依然清晰之記憶所
        為之證述，應無何誤認、誤記之虞。是證人黃升星所述
        證言應堪採信。又本件抗告人所違犯者為「闖紅燈」及
        「不服取締而逃逸」，該二者係屬構成要件不同之違規
        事實，並無所謂不得連續舉發之問題。抗告人雖以前詞
        為辯，惟據上開舉發通知單、原處分機關書函及證人即
        舉發員警黃升揮之證述，受處分人確有違規事實已明，
        抗告人縱對此等違規事實已無記憶，亦不影響抗告人確
        有違規事實之認定。另舉發員警未當場攔下，而採逕行
        舉發方式，乃為維護道路交通駕駛人行車安全，屬當場
        有不能攔停或不宜攔停之情況，依道路交通管理處罰條
        例第7條之2第1 項之規定，其自得予以逕行舉發。再原
        審有傳訊舉發之警員與抗告人對質，已經給予抗告人公
        平之裁判。抗告人空言否認有違規行為，殊不足採。
      (3)綜上，本件抗告人有行經有燈光號誌管制之交岔路口闖
        紅燈及駕駛汽車有違反道路交通處罰條例之行為拒絕停
        車接受稽查而逃逸等違規事實，事證明確，堪以認定，
        抗告人否認應負上揭交規違規責任之理由均難成立。
    (二)抗告人駕車任意跨越兩條車道行駛之違規部分：
      (1)按對汽車駕駛人之違規行為，當場不能或不宜攔截製單
        舉發，而得逕行舉發者，限於道路交通管理處罰條例第
        7條之2第1項第1款至第6 款所定之違規情形之一，始得
        為之，即：闖紅燈或平交道；搶越行人穿越道；
        違規停車而駕駛人不在場；不服指揮稽查而逃逸，或
        聞消防車、救護車、警備車、工程救險車之警號不立即
        避讓；違規停車或搶越行人穿越道，經各級學校交通
        服務隊現場導護人員簽證檢舉；其他違規行為經以科
        學儀器取得證據資料。此觀該條項規定自明。若非該條
        項第1款至第5款所列舉之違規行為，復無以科學儀器取
        得證據資料者，自不得逕行舉發，若誤為逕行舉發，其
        舉發不合法，不得處罰。
      (2)查本件抗告人被舉發之駕車任意跨越兩條車道行駛之違
        規行為部分，非屬上述道路交通管理處罰條例第7條之2
        第1項第1款至第5 款所列舉之違規情形之一，而依卷附
        之臺北市政府警察局中山分局94年6月20 日北市警中分
        交字第09433011300 號書函及證人黃升揮於原審調查時
        所為之證言可證：當時警員並未以拍照或其他科學儀器
        取得證據資料，是對抗告人此部分之違規行為，依法不
        得逕行舉發，警員黃升揮誤為掣單逕行舉發，其舉發不
        合法，不得據為裁罰之依據。
五、綜上所述，本件抗告人有行經有燈光號誌管制之交岔路口闖
    紅燈，及駕駛汽車有違反道路交通處罰條例之行為拒絕停車
    接受稽查而逃逸等二項違規事實，事證明確。原審據為駁回
    抗告人聲明異議之裁定，固非無見，惟對於抗告人駕車任意
    跨越兩條車道行駛之違規部分，因非屬得逕行舉發之事由，
    不得逕行舉發進而處罰，原裁決機關未注意及此，就此部分
    仍裁罰抗告人（即即北市裁二字第裁22-AEB208370號裁決）
    ，尚有可議。原審裁定未斟酌上情，而為駁回抗告人對北市
    裁二字第裁22-AEB208370號裁決處分之聲明異議，自亦屬不
    當，抗告人抗告理由雖未及此，但原裁決機關所為之北市裁
    二字第裁22-AEB208370號裁決處分及原審關於此部分駁回異
    議之裁定，既有上述可議之處，自應由本院將原裁定關於駁
    回駁回「任意跨越兩條車道行駛，處罰鍰新臺幣600 元並記
    違規點數1點」異議部分及該部分之原處分(即北市裁二字第
    裁22-AEB208370號裁決），均予以撤銷，並因該部分不應處
    罰之事證已屬明確，已無再發回調查之必要，爰對抗告人駕
    車任意跨越兩條車道行駛部分，為不罰之諭知，以資適法。
    至於抗告人行經有燈光號誌管制之交岔路口闖紅燈及駕駛汽
    車有違反道路交通處罰條例之行為拒絕停車接受檢查而逃逸
    之違規行為，原處分機關依據道路交通管理處罰條例第53條
    、第60條第1項、第63條第1項第1款、第3款規定及違反道路
    交通管理事件統一裁罰基準表，對抗告人各裁處罰鍰1800元
    、記違規點數3點(駕車行經有燈光號誌管制之交岔路口闖紅
    燈部分：北市裁二字第裁22-AEB208369號裁決），3000元、
    記違規點數1點(違反處罰條例之行為，拒絕停車接受稽查而
    逃逸部分：北市裁二字第裁22-AEB208371號裁決），核無不
    當，原法院駁回抗告人此等部分之異議，於法亦無不合，抗
    告人此等部分抗告無理由，應予駁回。
據上論結，應依道路交通管理處罰條例第89條，道路交通案件處
理辦法第26條，刑事訴訟法第412條、第413條，裁定如主文。
中　　華　　民　　國　　94　　年　　9 　　月　　28  　日
                  交通法庭審判長法　官  李文成
　　　　　　　　　　　　　　　　法  官  周盈文
　　　　　　　　　　　　　　　　法  官  王復生
以上正本證明與原本無異。
不得再抗告。
                                書記官  王宜玲
中　　華　　民　　國　　94　　年　　10　　月　　4 　　日
